【裁判字號】    96,婚再,4
【裁判日期】    970314
【裁判案由】    聲請再審
【裁判全文】
臺灣桃園地方法院民事判決               96年度婚再字第4號
再審原告    乙○○ＰＨＩＭＰ.
            ＫＨＡ）
                        號
訴訟代理人  邱正明律師
再審被告    甲○○
                        樓之4.
上列當事人間離婚等事件，再審原告對於中華民國90年12月12日
本院89年度婚字第470 號確定判決，提起再審之訴，經本院於民
國97年2 月29日言詞辯論終結，茲判決如下：
    主      文
本院89年度婚字第470號確定判決廢棄。
再審被告前審（89年度婚字第470 號）之訴駁回。
再審訴訟費用及再審前之訴訟費用均由再審被告負擔。
    事實及理由
壹、程序方面
一、按再審之訴，應於三十日之不變期間內提起。前項期間，自
    判決確定時起算，判決於送達前確定者，自送達時起算；其
    再審之理由發生或知悉在後者，自知悉時起算，民事訴訟法
    第500 條第1 、2 項亦定有明文。
二、本件再審被告前以兩造婚姻已難維持為由，於89年7 月21日
    向本院提起離婚之訴，經本院於90年12月12日以89年度婚字
    第470 號判決再審被告勝訴，並於92年5 月26日確定在案，
    此經本院依職權調取89年度婚字第470 號離婚卷宗查明屬實
    。
三、經查，再審原告主張其結婚後來台期間始終與再審被告同住
    ，再審被告於96年12月9 日告知再審原告兩造婚姻關係業經
    法院判決離婚，並交付前審民事判決書及戶口名簿影本與再
    審原告，再審原告始知悉兩造業經判決離婚等情，有再審原
    告提出之本院89年度婚字第470 號判決及確定證明書影本各
    一份為憑，並經再審被告自認屬實，堪信再審原告係於96年
    12月9 日始知悉再審之理由，是再審原告於同月25日提起本
    件再審之訴，尚未逾法定30日不變期間，其提起本件再審之
    訴，程式上並無不合，先予敘明。
貳、實體方面：
一、再審原告起訴主張：(一)兩造於民國89年3 月6 日在泰國曼谷
    都會省法堪濃縣政府辦理結婚登記，繼又在我國國內辦理結
    婚登記。再審原告曾以「觀光」名義入境台灣與再審被告共
    同生活，繼於91年間，更以結婚之理由辦理撤銷內政部入出
    境管理局禁止入境之處分，並經內政部另行核發重入境許可
    證。再審原告於91年3 月底（即農曆元宵日）即入境台灣，
    並與再審被告共同生活，詎再審被告竟未向前審法院呈報再
    審原告已經來台與之同居，仍以再審原告去向不明繼續訴訟
    ，兩造原審離婚之判決，顯有民事訴訟法第496 條第1 項第
    6 款之再審事由。(二)再審原告於與再審被告結婚前，確實在
    台灣屬列管之「外籍勞工」，然於兩造結婚後，已經內政部
    警政署入出境管理局准許入境，並任職在美麗基科技公司，
    之後數度入境台灣境內，與再審被告同住，是兩造婚姻並無
    無法維持之重大事由，再審被告所提起之離婚之訴應予駁回
    等語。並聲明：如主文第1 項、第2 項所示。
二、再審被告則稱：再審原告自90年1 月8 日入境台灣，至91年
    1 月2 日出境前均與再審被告同住，嗣再審原告多次入境，
    在台期間均與再審被告同住，並妥善照顧再審被告，再審被
    告於前審審理時陳稱再審原告遭限制入境無法來台乙節，並
    非屬實，當時係因他人向再審被告稱外籍新娘不可靠，再審
    被告始提出該離婚訴訟，再審被告現已知錯，希望能夠維持
    兩造之婚姻關係等語。並聲明：同意再審原告之請求。
三、按有當事人知他造之住、居所，指為所在不明而與涉訟者，
    得以再審之訴對於確定終局判決聲明不服，民事訴訟法第49
    6 條第1 項第6 款定有明文。本件再審被告於本院審理中自
    承明知再審原告與其共同生活，而於前審審理中謊稱再審原
    告遭限制入境，且所在不明，致前審法院為一造辯論判決等
    情，足見原確定判決確有民事訴訟法第496 條第1 項第6 款
    「當事人知他造之住居所，指為所在不明而與涉訟者」之再
    審事由，則再審原告據以提起本件再審之訴，自屬於法有據
    ，應予准許。
四、按離婚依起訴時夫之本國法及中華民國法律，均認其事實為
    離婚原因者，得宣告之，但配偶之一方為中華民國國民者，
    依中華民國法律，涉外民事法律適用法第14條定有明文。查
    本件再審原告為泰國人民，再審被告為中華民國國民，此有
    再審原告之外僑居留資料查詢單在卷可憑，故本件應適用中
    華民國法律。按我國民法第1052條第2 項規定，有同條第一
    項以外之重大事由，難以維持婚姻者，夫妻之一方得請求離
    婚。關於是否為難以維持婚姻之重大事由，其判斷標準為婚
    姻是否已生破綻而無回復之希望；而婚姻是否已生破綻而無
    回復之希望，應斟酌破壞夫妻共同生活之具體情事，是否客
    觀上達於動搖夫妻之共同生活，而喪失維持婚姻之意欲為斷
    。換言之，在當事人所主張難以維持婚姻之事實，在客觀上
    是否已達於倘處於同一境況，任何人均將喪失維持婚姻意欲
    之程度以決之。
五、再審被告主張其於兩造結婚後，隨即向主管機關聲請再審原
    告來台入境事宜，惟經內政部警政署入出境管理局函覆，再
    審原告係行方不明列管之外勞，應管制入國至94年1 月12日
    ，是再審原告無法來台履行夫妻同居義務，而再審被告年事
    已高，亦無法遠赴泰國與再審原告共同生活，兩造婚姻有難
    以維持婚姻之重大事由，並向法院陳稱再審原告去向不明，
    經前審法院為一造辯論判決准兩造離婚並確定，此有上開民
    事判決在卷可按。然查，再審被告於90年1 月8 日入境台灣
    ，至91年1 月2 日始出境，嗣後入境紀錄達5 次之多，每次
    在台停留時間長達8 個月至1 年餘不等，目前仍在台居留等
    事實，有內政部入出國及移民署97年1 月21日移署資處寰字
    第09710809470 號函檢附之再審原告入出國日期證明書及外
    僑居留資料在卷可憑，足見再審原告主張再審原告之限制入
    境處分業經撤銷，並無不能入境與原告共同生活情事乙節，
    堪信為真實。又再審原告於來台期間均與再審被告共同生活
    ，且細心照顧再審被告，此經再審被告自認屬實，再審原告
    並稱希望能繼續維持婚姻，是兩造婚姻應無難以維持婚姻之
    重大事由存在，從而，再審被告以兩造有難以維持婚姻之重
    大事由為由，訴請離婚，為無理由，應予駁回。
六、本院綜上事證，認本件再審原告之主張為有理由，爰予廢棄
    本院89年度婚字第470 號確定判決，並駁回再審被告在前
    審所提之離婚之訴。
七、據上論結，本件再審原告之訴為有理由，依民事訴訟法第78
    條，判決如主文。
中    華    民    國    97    年    3     月    14    日
                  家事法庭法  官  劉佩宜
以上正本係照原本作成
如對本判決上訴，須於判決送達後20日內向本院提出上訴狀
中    華    民    國    97    年    3     月    14    日
                          書記官  陳月桂


司法院資訊處製作；財團法人民間司法改革基金會備份。
